臺灣高等法院臺南分院刑事判決　　　　100年度上訴字第653號
上　訴　人
即　被　告　王俊傑
選任辯護人　陳建欽　律師（扶助律師）
上列上訴人因違反槍砲彈藥刀械管制條例案件，不服臺灣臺南地
方法院99年度重訴字第23號中華民國100年5月10日第一審判決（
起訴案號：臺灣臺南地方法院檢察署99年度偵字第15527號、第
15834號），提起上訴，本院判決如下：
    主  文
原判決撤銷。
王俊傑未經許可，製造可發射子彈具有殺傷力之槍枝，處有期徒
刑捌年拾月，併科罰金新臺幣拾萬元，罰金如易服勞役，以新
臺幣壹仟元折算壹日。扣案之改造手槍肆支（槍枝管制編號：
000000000號、0000000000號、0000000000號、0000000000號）
及具殺傷力之子彈拾顆、如附表一、附表二（編號10-20號）
、附表三所示之物均沒收。
    事  實
一、王俊傑明知可發射子彈具有殺傷力之槍枝及子彈與槍彈主要
    零件，乃槍砲彈藥刀械管制條例所管制之物品，未經許可，
    不得製造、持有，竟基於製造可發射子彈具有殺傷力之槍枝
    及子彈及非法持有槍砲主要組成零件之犯意，於民國99年5
    月間某日，向不知情之臺南市○○路之「華山模型店」購得
    仿BERETTA廠M9型半自動手槍製造玩具槍3支及仿BERETTA 廠
    84型半自動手槍製造玩具槍1支與玩具子彈等物後，在其臺
    南市佳里區龍安里外渡頭14號住處，以附表一、附表二（編
    號10-20）所示物品及附表三所示槍砲主要零件為工具，將
    所購得之玩具槍枝內槍管鑿通，復以中空之圓鐵條塞入鑿通
    之槍管中，再將鐵條磨成撞針換裝至前開玩具手槍，另取出
    鞭炮內之火藥，將之填充於玩具子彈內作為發射火藥之用，
    而同時製造仿BERETTA廠M9型半自動手槍所製造可發射子彈
    具有殺傷力之改造手槍3支（槍枝管制編號0000000000號、
    0000000000號、0000000000號）及仿BERETTA廠84型半自動
    手槍所製造可發射子彈具有殺傷力之改造手槍1支（槍枝管
    制編號0000000000號）及具殺傷力之子彈42顆。嗣於99年10
    月8日22時40許，王俊傑攜帶其製造之前開仿BERETA廠M9型
    半自動手槍所製造可發射子彈具有殺傷力之槍枝2支（槍枝
    管制編號0000000000號、0000000000號）及具殺傷力之子彈
    24顆置於其所有之黑色皮包內，搭乘不知情之友人陳延文駕
    駛之車號TL-3961號自小客車，行經臺南市安定區台19線與
    國道8號公路迴轉道口時，為警實施路檢勤務攔查，徵得王
    俊傑之同意搜索後當場查獲，並扣得上開改造手槍2支及改
    造子彈24顆。警方又於99年10月26日上午10時45分許，持搜
    索票前往王俊傑上開住處執行搜索，扣得王俊傑所製造之仿
    BERETTA廠M9型半自動手槍所製造可發射子彈具有殺傷力之
    改造手槍及仿BERETTA廠84型半自動手槍所製造可發射子彈
    具有殺傷力之改造手槍各1支（槍枝管制編號0000000000號
    、0000000000號）及具殺傷力子彈18顆等物及王俊傑所有供
    其製造或預備製造槍彈所用如附表一、附表二（編號10-20
    ）所示之物及如附表三所示槍砲主要組成零件等物。
二、案經臺南縣警察局（現改制為臺南市政府警察局）善化分局
    、佳里分局報請臺灣臺南地方法院檢察署檢察官偵查起訴。
    理  由
壹、證據能力之認定：
    按被告以外之人於審判外之陳述，經當事人於審判程序同
    意作為證據，法院審酌該言詞陳述或書面陳述作成時之情況
    ，認為適當者，亦得為證據。當事人、代理人或辯護人於法
    院調查證據時，知有第159條第1項不得為證據之情形，而未
    於言詞辯論終結前聲明異議，視為有前項之同意，刑事訴訟
    法第159條之5定有明文。查本件認定事實所引用之言詞及書
    面陳述證據，經本院於審理時提示被告王俊傑及其辯護人均
    表示無意見（見本院卷第41-42頁），迄於言詞辯論終結前
    亦未聲明異議（見本院卷第80-81頁），可認為同意作為證
    據，本院審酌該陳述證據之取得過程並無瑕疵，與本案待證
    事實間復具有相當之關聯性，以之為本案證據尚無不當，自
    得採為證據，先予敘明。
貳、實體部分：
一、訊據被告王俊傑對於上開犯罪事實，業已坦承不諱，並有扣
    案之改造手槍4枝（槍枝管制編號0000000000號、00000000
    00號、0000000000號、0000000000號）及警方查扣之改造子
    彈42顆可佐（12顆業於鑑定時試射）、附表一、二（編號
    10-20）所示之改造工具及附表三槍砲主要組成零件等物扣
    案可稽。又扣案改造手槍4支及子彈42顆，經送內政部警政
    署刑事警察局鑑定結果，均具有殺傷力等情，有該局99年11
    月5日刑鑑字第0990144015號、99年12月8日刑鑑字第099015
    5560號鑑定書在卷可參（見99年度偵字第15527號卷第20頁
    、99年度偵字第15834號卷第38頁）；另扣案附表三所示之
    金屬槍管5支係屬槍砲主要組成零件一節，亦經內政部警政
    署刑事警察局鑑定屬實，有該局99年12月8日刑鑑字第09901
    55560號鑑定書1份（見原審卷第82-84頁），此為鑑定機關
    依其專業知識或以精密儀器測試後所得之結論，自可憑信，
    從而，被告確有製造槍彈、持有槍砲主要組成零件等事實無
    誤，本案事證明確，被告犯行洵堪認定，自應依法論科。
二、核被告所為，係犯槍砲彈藥刀械管制條例第8條第1項之非法
    製造可發射子彈具有殺傷力之槍枝罪（槍砲彈藥刀械管制條
    例第8條雖於100年1月5日修正公布，惟該條第1項並未修正
    ，無庸為新舊法比較）、同條例第12條第1項之非法製造子
    彈罪及同條例第13條第4項之非法持有槍砲主要組成零件罪
    。公訴人雖認被告於99年10月8日遭警查獲持有仿BERETTA
    廠M9型半自動手槍所製造可發射子彈具有殺傷力之槍枝2支
    （槍枝管制編號0000000000號、0000000000號）及子彈24
    顆之犯行，係犯槍砲彈藥刀械管制條例第8條第4項之非法持
    有可發射子彈具殺傷力之槍枝罪及同條例第12條第4項之非
    法持有子彈罪嫌等語。惟公訴人認被告係單純非法持有槍彈
    罪嫌，無非以被告於案發之際，在警詢及偵查初次應訊時均
    供稱上開槍彈是其於98年8月間在嘉義交流道附近以新臺幣7
    萬元向綽號「阿全」之人所購得為據。惟按一般製造槍彈之
    行為人，於被警方查獲其持有之槍彈時，為逃避較重之刑責
    ，通常會供稱該槍彈係向不詳之人所購，是該槍彈來源如何
    ，仍應依客觀事證認定之。本件被告雖於警詢及偵查之初自
    白警方臨檢所查獲之槍彈係其向他人購得等情，然被告於原
    審及本院審理中，已否認前開供述之真實性，辯稱警方所扣
    押之槍彈均係其自己所製造等語，則被告於警詢及偵查初次
    供述是否屬實，實非無疑。況本案並未查獲綽號「阿全」之
    人，無從確認被告前開警詢及偵查初次供述是否屬實。此外
    ，被告於99年10月8日為警查獲持有上開槍彈後，旋於同年
    月26日經警至其住處執行搜索並當場查獲如附表一、二（編
    號10-20）所示工具、如附表三所示槍砲主要組成零件等物
    ，且扣得被告所製造之可發射子彈具有殺傷力槍枝2支、具
    殺傷力子彈18顆，足見被告確有製造可發射子彈具有殺傷力
    之槍枝、具殺傷力子彈之技術與能力；復參以被告於99年10
    月8日為警查獲持有之可發射子彈具有殺傷力槍枝2支均屬仿
    BERETTA廠M9型半自動手槍而製造，而其於99年10月26日為
    警查獲其製造之2支可發射子彈具有殺傷力槍枝中，亦有1支
    屬仿BERETTA廠M9型半自動手槍所製，兩者型式相符，益見
    被告確有製造99年10月8日為警查獲之仿BERETTA廠M9型半自
    動手槍所製造之可發射子彈具有殺傷力槍枝之能力無誤；又
    其既可改造在住處被查獲之18顆子彈，自有能力改造其餘24
    顆子彈之情形，亦無疑義。是被告供稱99年10月8日遭查獲
    之槍彈係亦其於同年5月間某日所一併製造等情，自屬信而
    有徵而可採信。故被告此部分所為，應屬彈藥刀械管制條例
    第8條第1項之非法製造可發射子彈具殺傷力之槍枝罪與同條
    例第12條第1項之非法製造子彈罪。又所謂同一案件，乃指
    刑罰權所以發生之原因事實，係屬同一者而言；因同一犯罪
    事實，僅行為之程度不同或實施該行為之過程先後有別，諸
    如犯罪之完成於通常情形下，須經過各種不同階段，而各階
    段之犯罪行為，又均為法律規定應予評價處罰者，即令法律
    上之規範評價輕重容有不同，於訴訟法上，仍不失其為同一
    性之犯罪事實，其一部事實經起訴者，依審判不可分之原則
    ，其起訴之效力自應及於全部，悉屬應予審判之範圍，例如
    販賣毒品前均有持有行為，販賣行為與持有行為，乃實質上
    一罪關係，販賣行為吸收販賣前之持有行為，持有（一部）
    行為既已起訴，其效力自及於販賣（全部）行為（最高法院
    87年度台上字第4461號判決意旨參照），同理而言，是本案
    雖起訴持有槍彈行為，依刑事訴訟法第267條規定，其效力
    自及於其99年5月間某日之製造槍彈高度行為，本院自應一
    併審究，又被告自98年8月起至99年5月某日止（即製造前一
    日），已難認有持有槍彈之行為，然其此部分持有槍彈之犯
    行，與其所為製造犯行顯具有實質上一罪關係，自不另為無
    罪之諭知。另被告於原審供稱：其係在99年5月間，不分先
    後製造扣案之可發射子彈具有殺傷力之改造手槍4枝及具殺
    傷力之子彈42顆等語。本院審酌槍彈之製造過程中，本可製
    造相同零件後，分別組合而製造成為個別槍彈，被告前開供
    述，本非全無可能，況本案亦查無其他證據足認被告確係分
    別起意，先後各別製造扣案槍彈，本於罪證有疑，利歸於被
    告之原則，應認被告係以一行為製造扣案之槍彈。被告於製
    造槍枝過程中製造槍枝、子彈後持有該等槍、彈之低度行為
    ，應為製造之高度行為所吸收，均不另論罪。被告同時製造
    扣案之改造手槍、子彈並持有槍砲之主要組成零件，乃一行
    為觸犯上開三罪名，應依刑法第55條想像競合之規定，從一
    重之製造可發射子彈具殺傷力之槍枝罪處斷。
三、原審以被告罪證明確，予以論罪科刑固非無見，惟查：(一)刑
    事訴訟法第300條規定有罪之判決，得就起訴之犯罪事實，
    變更檢察官所引應適用之法條，其所稱之犯罪事實，係指單
    純一罪之單一事實及實質上一罪之全部事實而言，亦即在不
    擴張或減縮原訴之原則之下始有變更法條之適用。本案公訴
    人原認被告持有上開仿BERETTA廠M9型半自動手槍所製造之
    改造手槍2支（槍枝管制編號0000000000-9號）及具殺傷力
    之子彈24顆，嗣經查明該槍彈係被告所製造，然持有與製造
    犯行本屬實質上一罪關係，起訴持有槍彈之犯罪事實，其效
    力當及於高度之製造犯行，此為起訴效力擴張之問題，與刑
    事訴訟法第300條變更法條之規定無涉（最高法院88年台上
    字第5591號、94年台上字第5393號判決意旨參照），原判決
    變更起訴法條，容有未洽。(二)附表二（編號10-20）顯係被
    告所有供製造或預備製造槍彈之用（詳下述），原判決竟以
    該等物品與本案犯罪無關而未予宣告沒收，自有未洽。被告
    以量刑過重為由提起上訴，雖無足取（下述），惟原判決既
    有上開可議之處，自屬無可維持，自應由本院加以撤銷改判
    。茲審酌被告素行、製造持有槍彈之動機、目的、明知改造
    槍彈屬重大犯罪，猶利用其自身車床技術製造高達4支槍枝
    、42顆子彈，危害社會治安影響非輕、然其犯後坦承犯行，
    態度尚稱良好，兼衡以其為國中畢業之智識程度、從事房屋
    拆除業、現未婚與祖母及母親共同生活等一切情狀，量處如
    主文第2項所示之刑，並就罰金部分諭知易服勞役之折算標
    準。
四、被告另以伊對機械及射擊有興趣才收藏該上開槍彈，且該槍
    枝並無膛線，殺傷力不大，亦未持之犯案，尚無具體危害，
    又係配合警方搜索，復需照料家中母親及祖母，爰請求從輕
    量刑云云。惟近來臺灣地區槍枝爆裂物氾濫、不法之徒每擁
    槍自重，輕則用以恐嚇勒索，欺壓善良，重則持之搶劫殺人
    ，致使一般民眾聞槍色變，是非法槍彈即已足以破壞社會秩
    序；尤其，被告製造之槍枝4支、子彈達42顆，數量非少，
    復將部分槍彈攜出在外，客觀上已對社會不特定大眾造成相
    當之危害；至被告所稱該槍枝無膛線，殺傷力不大，且配合
    搜索云云。惟該等槍雖無膛線，但既有殺傷力，已足對人身
    造成危害，且若該槍枝「有膛線，殺傷力強大」即可能處以
    槍砲彈藥刀械管制條例第7條第1項之重罪，則其以此請求從
    輕量刑，顯非可取；另被告係因警方臨檢，自知無法脫逃之
    情形下，始同意搜索，並非真心悔改配合警方查緝，此觀之
    其未一併將家中槍彈交出即明。又被告不從事正當工作，反
    而花費心思從事本案之非法行為，徒增添家中麻煩，且其又
    另因涉恐嚇案在監所執行之情，業據其自承在卷（見本院卷
    第83頁），其一再犯案，顯未考量家人之感受，被告以此家
    庭因素請求從輕量刑，自屬無據。綜上，本案被告執上開理
    由請求本院從輕量刑云云（即量處較原判決所示之刑度），
    非有理由，併此指明。
五、扣案改造手槍4支及尚存具殺傷力之子彈30顆及附表三所示
    金屬槍管5支係槍彈主要組成零件，均屬違禁物，應依刑法
    第38條第1項第1款規定沒收；另扣案如附表一、附表二編號
    10-11鉗子、銑孔頭之物，係被告所有供本案改造槍彈犯行
    所用或所預備之物，業據被告自承在卷（見佳里分局警卷第
    4頁正反面），而附表二編號12-20之物均與槍彈有關，一般
    人不可能無故收藏，是該等物品，顯然係被告預備供日後供
    改造槍彈之用，爰均與附表一之物併依刑法第38條第1項第2
    款之規定宣告沒收。至鑑定時經試射之12顆子彈已失卻違禁
    物之性質，而扣案如附表二編號1-9所示物品，係被告從事
    拆屋工作所用之物，業據其供明在卷（見佳里分局警卷第4
    頁），此外，亦乏證據可證明該物與本案有關，自無庸為沒
    收之諭知，併此指明。
據上論結，應依刑事訴訟法第369條、第364條、第299條第1項前
段、槍砲彈藥刀械管制條例第8條第1項、第12條第1項、第13條
第4項，刑法第11條前段、第55條、第42條第3項、第38條第1項
第1款、第2款，判決如主文。
本案經檢察官黃朝貴到庭執行職務。
中    華    民    國    100    年    9    月    22    日
                  刑事第五庭    審判長法  官  楊明章
                                      法  官  趙文淵
                                      法  官  黃國永
以上正本證明與原本無異。
如不服本判決應於收受送達後10日內向本院提出上訴書狀，其未
敘述上訴理由者，並得於提起上訴後10日內向本院補提理由書（
均須按他造當事人之人數附繕本）「切勿逕送上級法院」。
                                      書記官  陳淑貞
中    華    民    國    100    年    9    月    22    日
附錄本案論罪科刑法條全文：
槍砲彈藥刀械管制條例第8條第1項：
未經許可，製造、販賣或運輸鋼筆槍、瓦斯槍、麻醉槍、獵槍、
空氣槍或第4條第1項第1款所定其他可發射金屬或子彈具有殺傷
力之各式槍砲者，處無期徒刑或5年以上有期徒刑，併科新臺幣1
千萬元以下罰金。
槍砲彈藥刀械管制條例第12條第1項：
未經許可，製造、販賣或運輸子彈者，處 1 年以上 7 年以下有
期徒刑，併科新台幣 500 萬元以下罰金。
槍砲彈藥刀械管制條例第13條第4項：
未經許可，持有、寄藏或意圖販賣而陳列第 1 項所列零件者，
處 6 月以上5 年以下有期徒刑，併科新台幣 300 萬元以下罰金
。
100年度上訴字第653號附表：
附表一：
┌──┬──────────────┬────────┐
│編號│        名     稱           │   數    量     │
├──┼──────────────┼────────┤
│ 1  │電鑽                        │      1枝       │
├──┼──────────────┼────────┤
│ 2  │PP噴漆                      │      3瓶       │
├──┼──────────────┼────────┤
│ 3  │固定式老虎鉗                │      1座       │
├──┼──────────────┼────────┤
│ 4  │金屬彈簧                    │      27條      │
├──┼──────────────┼────────┤
│ 5  │金屬棒狀物                  │      2枝       │
├──┼──────────────┼────────┤
│ 6  │工業用底火                  │      1盒       │
├──┼──────────────┼────────┤
│ 7  │通槍條                      │      2枝       │
├──┼──────────────┼────────┤
│ 8  │砂紙                        │      5張       │
├──┼──────────────┼────────┤
│ 9  │細銼刀                      │      1枝       │
├──┼──────────────┼────────┤
│ 10 │大小金屬彈簧                │      50條      │
├──┼──────────────┼────────┤
│ 11 │金屬棒狀物與塑膠棒狀物      │      9枝       │
├──┼──────────────┼────────┤
│ 12 │銼刀                        │      8枝       │
├──┼──────────────┼────────┤
│ 13 │鉗子                        │      4枝       │
├──┼──────────────┼────────┤
│ 14 │鑽頭                        │      26枝      │
├──┼──────────────┼────────┤
│ 15 │比例尺                      │      1枝       │
├──┼──────────────┼────────┤
│ 16 │金屬彈簧及複進簧桿          │      1組       │
├──┼──────────────┼────────┤
│ 17 │火藥                        │      3盒       │
└──┴──────────────┴────────┘
附表二：
┌──┬──────────────┬────────┐
│編號│        名     稱           │   數    量     │
├──┼──────────────┼────────┤
│ 1  │切割式砂輪機                │      1台       │
├──┼──────────────┼────────┤
│ 2  │含木座砂輪機                │      2台       │
├──┼──────────────┼────────┤
│ 3  │手持式砂輪機                │      1台       │
├──┼──────────────┼────────┤
│ 5  │鋸子                        │      1把       │
├──┼──────────────┼────────┤
│ 6  │噴燈                        │      1枝       │
├──┼──────────────┼────────┤
│ 7  │大小鑽頭                    │      20枝      │
├──┼──────────────┼────────┤
│ 8  │銅條                        │      1枝       │
├──┼──────────────┼────────┤
│ 9  │鐵條                        │      1枝       │
├──┼──────────────┼────────┤
│ 10 │鉗子                        │      6枝       │
├──┼──────────────┼────────┤
│ 11 │銑孔頭                      │      2粒       │
├──┼──────────────┼────────┤
│ 12 │金屬槍身                    │      1枝       │
├──┼──────────────┼────────┤
│ 13 │金屬槍管及金屬棒狀物        │      14枝      │
├──┼──────────────┼────────┤
│ 14 │金屬滑套                    │      2個       │
├──┼──────────────┼────────┤
│ 15 │金屬彈匣                    │      1個       │
├──┼──────────────┼────────┤
│ 16 │手槍零組件（金屬彈匣、金屬滑│      1枝       │
│    │套、金屬槍身等物）          │                │
├──┼──────────────┼────────┤
│ 18 │手槍零組件（金屬滑套、金屬槍│      1枝       │
│    │身、金屬彈匣、金屬彈簧、金屬│                │
│    │棒狀物等物）                │                │
├──┼──────────────┼────────┤
│ 19 │零件（金屬槍機、金屬彈簧、塑│      1包       │
│    │膠棒狀物、彈匣底板、金屬棒狀│                │
│    │物等物）                    │                │
├──┼──────────────┼────────┤
│ 20 │子彈半成品（非制式彈殼）    │      19顆      │
└──┴──────────────┴────────┘
附表三：
┌──┬──────────────┬────────┐
│編號│        名     稱           │   數    量     │
├──┼──────────────┼────────┤
│ 1  │金屬槍管                    │   3支          │
├──┼──────────────┼────────┤
│ 2  │金屬槍管                    │   1支          │
├──┼──────────────┼────────┤
│ 3  │金屬槍管                    │   1支          │
└──┴──────────────┴────────┘